臺灣臺北地方法院交通事件裁定　　　　96年度交聲更字第18號
異議人即
受處分人　　甲○○
　　　　　　　　　　10樓
　　　　　　　　　　樓
上列受處分人因違反道路交通管理處罰條例案件，對於臺北市交
通事件裁決所中華民國九十五年五月十八日所為之處分（原處分
案號：北市裁二字第裁二二—Ａ九Ｌ五０號一二一七）聲明異議
，本院裁定後，經臺灣高等法院撤銷發回，本院更為裁定如下：
    主      文
異議駁回。
    理      由
一、按行政罰法業於民國九十四年二月五日制訂公布，並自年九
    十五年二月五日起施行，該法第五條規定：「行為後法律或
    自治條例有變更者，適用行政機關最初裁處時之法律或自治
    條例。但裁處前之法律或自治條例有利於受處罰者，適用最
    有利於受處罰者之規定。」又道路交通管理處罰條例所定罰
    鍰、吊扣吊銷證照、記點之裁罰，係屬行政罰法中所稱行政
    罰之性質，是有上開行政罰法第五條規定之適用。再汽車駕
    駛人有使用註銷駕駛執照駕駛小型車之違規行為時，道路交
    通管理處罰條例第二十一條第一項第六款原規定「處新臺幣
    （下同）六千元以上一萬二千元以下罰鍰，並當場禁止其駕
    駛及扣案其車輛牌照」；惟上開規定已於九十四年十二月二
    十八日修正修文內容並改列為同條例第二十一條第一項第四
    款，其內容為：「汽車駕駛人，有下列情形之一者，處六千
    元以上一萬二千元以下罰鍰，並當場禁止其駕駛：…四駕駛
    執照業經吊銷、註銷仍駕駛小型車或機器腳踏車。」。然上
    開規定係自九十五年七月一日起始施行，其施行既係於本件
    行政機關裁罰（本件原處分機關係於九十五年五月十八日裁
    罰）後，揆諸前揭說明，本件自無新舊法比較之問題，應適
    用裁處時即九十五年七月一日修正施行前之道路交通管理處
    罰條例第二十一條第一項第六款、第四項之規定，發回意旨
    認為本件行為是否應適用新法之規定，顯然有誤。
二、次按，違反道路交通管理事件行為人，未依規定自動繳納罰
    鍰，或未依規定到案聽候裁決，處罰機關應於二個月內依基
    準表逕行裁決之；違反道路交通管理事件，於行為人到案聽
    候裁決者，處罰機關經裁決後，應宣示裁決內容，並將聲明
    異議期間及提出書狀之機關，於宣示時一併告知，且記載於
    裁決書；違反道路交通管理事件，行為人不依規定自動繳納
    罰鍰，或不依通知限期到案，處罰機關逕行裁決者，得不宣
    示，但應依前項規定於裁決書載明應記載事項，並送達受處
    分人，九十五年六月三十日修正（自同年七月一日）施行前
    之違反道路交通管理事件統一裁罰基準及處理細則第四十四
    條第一項、第四十五條第一項及第二項亦有明定。又汽車駕
    駛人，使用註銷之駕駛執照駕駛小型車者，於逾越舉發通知
    單上所載應到案期限十五日以上三十日以內聽候裁決者，經
    主管機關調查後仍認定其有上開違規行為者，依違反道路交
    通管理事件統一裁罰基準表之規定，應對駕駛人處以一萬一
    千元之罰鍰。
三、本件異議人即受處分人甲○○於九十五年四月十四日十三時
    四十一分許，駕駛車牌號碼六五八六—ＤＳ號自用一般小客
    貨車行經臺北市○○○路（北往南方向）與忠孝西路交岔路
    口時，經臺北市政府警察局中正第一分局警察隊警員臨檢攔
    停，嗣經警員查悉異議人之駕駛執照係處於註銷狀態中，遂
    以異議人違反道路交通管理處罰條例第二十一條第一項第六
    款規定，掣發臺北市政府警察局掌電字第Ａ九Ｌ五０一二一
    七號舉發違反道路交通管理事件通知單。嗣異議人未於舉發
    通知單上所載應到案日期（九十五年四月二十九日）前提出
    申訴，經原處分機關即臺北市交通事件裁決所依上開修正前
    違反道路交通管理事件統一裁罰基準及處理細則第四十四條
    第一項、第四十五條第二項規定，就上開違規行為，於九十
    五年五月十八日以受處分人有違反道路交通管理處罰條例第
    二十一條第一項第六款之違規情形，依違反道路交通管理事
    件統一裁罰基準表之規定，以異議人逾越應到案期限十五日
    以上三十日以內，逕行裁處異議人罰鍰一萬一千元，異議人
    於同年月十九日收受該裁決書，並於同日提出異議，此有臺
    北市政府警察局舉發違反道路交通管理事件通知單（掌電字
    第Ａ九Ｌ五０一二一七號）、臺北市交通事件裁決所北市裁
    二字第裁二二—Ａ九Ｌ五０一二一七號違反道路交通管理事
    件裁決書（均影本）各一件在卷足憑。
四、異議意旨略以：異議人於九十五年四月十四日經交通警察臨
    檢時，始知駕駛執照已於九十三年一月九日因未繳交未繫安
    全帶之違規罰鍰一千五百元，致遭逕行註銷駕駛執照。惟前
    開裁決書雖經送達，大樓管理員卻未送交異議人，致異議人
    未能於時限內處理。又道路交通管理處罰條例已於九十四年
    十二月二十八日修正並刪除同條例第六十五條「另處註銷」
    之處分。復按九十五年二月五日施行之行政罰法第五條規定
    意旨，行為後法律有變更者，應適用最有利於受處罰者之規
    定。異議人之駕駛執照係於九十五年三月一日方遭註銷，衡
    諸上開規定，依原處罰緩處分，已可達行政目的，抑且單純
    一行為之違犯，除罰鍰外，復併以剝奪駕駛資格之處罰，亦
    有違「一事不二罰」之法理，且伊於九十五年四月十九日下
    午二時許親赴台北市交通裁決所申訴，並非如原裁定書所載
    「異議人未於舉發通知單上所裁應到案日期（九十五年四月
    二十九日）前提出申訴」，為此聲請法院撤銷註銷駕駛執照
    及原處分機關北市裁二字第裁二二—Ａ九Ｌ五０一二一七號
    之處分云云。
五、經查：
（一）異議人確有於九十五年四月十四日十三時四十一分許，駕
      駛車牌號碼六五八六—ＤＳ號自用小客貨車，行經臺北市
      ○○○路與忠孝西路口，經警攔停等情，為異議人所不否
      認。
（二）而異議人前於九十三年一月九日十六時十一分許，駕駛車
      牌號碼七Ｅ—六四七八號自用小客貨車行經臺北市○○區
      ○○路與保儀路口時，因未繫安全帶，經臺北市政府警察
      局文山第一分局交通分隊警員攔停，以北市警交大字第Ａ
      ＥＪ一００九五二號舉發違反道路交通管理事件通知單當
      場舉發異議人違規，並經異議人簽收，惟異議人並未於舉
      發通知單所載應到案日期（九十三年一月二十四日前）到
      案，原處分機關乃於九十三年十一月十九日逕行裁決（北
      市裁三字第裁二二—ＡＥＪ一０九五二號），並於同月二
      十六日送達裁決書，異議人仍未到案，原處分機關乃依道
      路交通管理處罰條例第六十五條第一項第三款、同條項第
      一款規定，自九十五年三月一日起逕行註銷其駕駛執照一
      年（自九十五年三月一日起至九十六年二月二十八日止）
      等情，有原處分機關九十五年六月十六日北市裁三字第０
      九五三五四九九四００號函、臺北市政府警察局文山第一
      分局交通分隊北市警交大字第ＡＥＪ一０九五二號舉發違
      反道路交通管理事件通知單（移送聯）影本、原處分機關
      北市裁三字第裁二二—ＡＥＪ一０九五二號違反道路交通
      管理事件裁決書（下稱前案裁決書）影本、中華民國郵政
      掛號郵件收件回執影本等在卷可稽。異議人本案經舉發違
      規之時間，既在其駕駛執照註銷期間內，其確有於駕駛執
      照註銷期間內，使用註銷之駕駛執照駕車等情，甚為明確
      。
（三）異議人雖以上開情詞置辯，惟查：異議人前開九十三年一
      月九日違規行為，係經警攔停舉發，當場製作舉發違反道
      路交通管理事件通知單交付異議人簽收等情，此有該紙舉
      發違反道路交通管理事件通知單「移送聯」影本附卷可憑
      。並觀之該通知單係勾選「得採語音轉帳、郵繳或向金融
      機構繳納罰款」，足見異議人已親自簽收該舉發通知單，
      且可不待裁決，自行繳納罰款結案，異議人對於該次交通
      違規案件，自不得諉為不知。異議人前開辯稱：因住處管
      理員代收信件而未告知，並非故意收到罰單不繳云云，已
      非可採。
（四）且按處理違反道路交通管理事件，有關文書送達之程序，
      依行政程序法之規定，違反道路交通管理事件統一裁罰基
      準及處理細則第五條定有明文。而送達於應受送達人之住
      居所、事務所或營業所為之，但在行政機關辦公處所或他
      處會晤應受送達人時，得於會晤處所為之；於應送達處所
      不獲會晤應受送達人時，得將文書付與有辨別事理能力之
      同居人、受僱人或應送達處所之接收郵件人員，行政程序
      法第七十二條第一項、第七十三條第一項亦有明定。又受
      公寓大廈管理委員會僱用之管理員，其所服勞務包括為公
      寓大廈住戶接收文件者，性質上應屬全體住戶之受僱人，
      即與同法第七十三條第一項規定之受僱人相當。郵政機關
      之郵差送達文書於住居所、事務所或營業所，不獲會晤應
      受送達人，而將文書付與上開公寓大廈管理員者，為合法
      送達。至該管理員何時將文書轉交應受送達人，對已生之
      合法送達效力不受影響。經查，前案裁決書係於九十三年
      十一月二十六日送達異議人住所即臺北市○○區○○路三
      段八十五巷二十三弄二十六號十樓，並由該址大樓管理委
      員會即臺北唐莊管理委員會僱用之管理員潘燕忠簽收之事
      實，此有前揭中華民國掛號郵件收件回執影本在卷足據，
      是前案裁決書依法應認已經合法送達，至該管理員何時將
      該裁決書轉交異議人，對已生之合法送達效力不受影響。
      故異議人辯稱因管理員未轉交前案裁決書，該裁決書未經
      合法送達云云，亦屬無據。
（五）雖異議人另辯稱道路交通管理處罰條例第六十五條已於九
      十四年十二月二十八日修正並刪除易處註銷之處分，依九
      十五年二月五日施行之行政罰法第五條規定意旨，應適用
      最有利於其之處罰規定云云。惟查，原處分機關於九十三
      年十一月十九日作成前案裁決書時，當時之道路交通管理
      處罰條例第六十五條第一項規定：「汽車所有人、駕駛人
      違反道路交通管理，經主管機關裁決後逾十五日未向管轄
      地方法院聲明異議，或其聲明異議經法院裁定確定，而不
      依裁決或裁定繳納罰鍰或不繳送汽車牌照、駕駛執照者，
      依左列規定處理之：一經處分吊銷汽車牌照或駕駛執照者
      ，由公路主管機關逕行註銷。二經處分吊扣汽車牌照或駕
      駛執照者，按其吊扣期間加倍處分；仍不依限期繳送汽車
      牌照或駕駛執照者，吊銷汽車牌照或駕駛執照者，吊銷其
      汽車牌或駕駛執者。三罰鍰不繳者，按其罰鍰數額，易處
      吊扣汽車牌照或駕駛執照一個月至三個月；不依期限繳送
      汽車牌照或駕駛執照者，吊銷其汽車牌照或駕駛執照。」
      、同條第二項規定：「前項第三款之汽車所有人、駕駛人
      如無汽車牌照或駕駛執照可資易處吊扣時，得就原處分或
      裁定之罰鍰加倍處罰；逾十五日後仍不繳納者，移送法院
      強制執行。」；嗣因該規定與同條例第八十七條規定之異
      議期間為二十日不符，為使之相互一致，爰於九十四年十
      二月二十八日修正第一項之規定，並配合法制用語將原條
      文文字「左列」改成「下列」，復因易處吊扣制度，形成
      處罰漏洞，且日趨浮濫，無法達到處罰之目的，加以駕駛
      人常不知其已被吊扣，而最後被吊銷執照，亦不合理，爰
      刪除第一項第三款及二項規定，增列第三款為罰鍰不繳納
      者，依法移送強制執行之規定，是修正後道路交通管理處
      罰條例第六十五條第三款已刪除該條例第六十五條第一項
      第三款之易處吊扣、吊銷駕駛執照之規定，較有利於異議
      人，然上開修正後之規定，依九十五年六月二十三日行政
      院院臺交字第０九五００八七六八五號令發布，定自九十
      五年七月一日施行，而原處分機關於作成前案裁決書及先
      後執行吊扣、吊銷、註銷異議人駕駛執照等易罰處分時，
      均發生於九十五年七月一日之前，已如前述，是於原處分
      機關作成上開裁處時，法律並未變更，自無比較新舊法之
      問題。是依照首揭說明，異議人此部分辯解，亦屬無據，
      不足採信。
（六）異議人雖伊於九十五年四月十九日下午二時許親赴台北市
      交通裁決所申訴，並非如原裁定書所載「異議人未於舉發
      通知單上所裁應到案日期（九十五年四月二十九日）前提
      出申訴」等語，然經查依據台北市交通裁決所九十五年七
      月七日函覆之資料顯示，異議人是於九十五年四月二十六
      日提出陳述書，陳述書之內容雖為「案發當日本人所駕車
      輛正起步欲駛入車道，同時亦正欲駛入車道，同時亦正繫
      安全帶，詎料員警忽從後方攔車並摘指本人未繫安全帶，
      本件員警執勤方式容有爭議，優請均所撤銷原處分」等語
      ，而異議人於本院九十六年七月二十日訊問時稱：伊是九
      十五年四月十九日去交裁所，伊認識所長，交裁所認為這
      個處罰過重，想要幫伊的忙，要幫伊去台北市文山第一分
      局瞭解，陳述書是伊寫的，是四月二十六日交裁所之張科
      長找伊去，要伊寫的等語（見上開訊問筆錄），是從上開
      陳述書異議人及異議人所言是針對九十三年一月九日未繫
      安全帶之行為提出陳述，並無異議人於九十五年四月十四
      日十三時四十一分許，在其駕駛執照註銷期間內，其確有
      於駕駛執照註銷期間內，使用註銷之駕駛執照駕車之行為
      提出異議之事證，是異議人稱伊於九十五年四月十九日已
      提出異議顯不可採。
（七）再行政法上所謂「一事不二罰原則」，係指同一性質之事
      由不得處罰二次，而上揭修正前道路交通管理處罰條例第
      六十五條第一項第三款、同條項第一款規定，性質係屬行
      政罰鍰執行之易罰處分，為行政罰之執行技術問題，並非
      重複處罰同一違規之規定，是異議人辯稱原處分機關因其
      未繳納未繫安全帶之違規罰鍰而註銷其駕駛執照，違反一
      事不二罰法理云云，亦不足採。
（七）綜上，前案裁決書既已合法送達予異議人，異議人經主管
      機關裁決後未向本院聲明異議，原處分機關依裁處時（即
      修正前）之道路交通管理處罰條例第六十五條第一項第三
      款及同條項第一款規定逕行註銷異議人之駕駛執照，乃適
      法無誤。
六、綜上所述，異議人之駕駛執照既原處分機關依法予以註銷，
    其於註銷期間內之九十五年四月十四日下午十三時四十一分
    許，使用註銷駕駛執照而駕駛車牌號碼六五八六—ＤＳ號自
    用小客貨車行經臺北市○○○路與忠孝西路口，已堪認定確
    有使用註銷駕駛執照駕駛小型車之違規行為，從而原處分機
    關於裁處時依修正前道路交通管理處罰條例第二十一條第一
    項第六款及違反道路交通管理事件統一裁罰基準表之規定，
    裁處異議人罰鍰一萬一千元，依法並無違誤，且所裁罰金額
    亦無不當之處，本件異議為無理由，自應將其異議駁回。
七、據上論斷，應依道路交通案件處理辦法第十九條，裁定如主
    文。
中　　華　　民　　國　　96  年　10　 　　月　　24     日
　　　　　　　　　　　  交通法庭法　官　陳德民
以上正本證明與原本無異。
如不服本裁定應於送達後5日內向本院提出抗告狀。
      　　　　　　　　　　　　　書記官　黃鈴容
中　　華　　民　　國　　96  年　10　 　　月　　24     日
